臺灣彰化地方法院刑事判決　　　　　　　94年度訴字第1174號
公　訴　人　臺灣彰化地方法院檢察署檢察官
被　　　告　甲○○
被　　　告　乙○○
　　　　　　　　　　號
共　　　同
選任辯護人　宋永祥律師
　　　　　　陳芝荃律師
上列被告等因重利案件，經檢察官提起公訴（94年度偵字第4158
號），及移送併辦（94年度偵字第5529號），被告等於準備程序
中對檢察官起訴及移送併辦事實為認罪之答辯，經本院合議庭裁
定依簡式審判程序審理，本院判決如下：
    主  文
甲○○、乙○○共同以乘他人急迫貸以金錢，而取得與原本顯不
相當之重利為常業，甲○○處有期徒刑陸月，乙○○處有期徒刑
肆月，如易科罰金，均以佰元折算壹日。扣案之0000000000號
行動電話壹支、空白本票貳拾張及收帳單名冊拾捌張，均沒收之
。
    事實及理由
一、犯罪事實：甲○○前於民國88年間因犯重傷害罪，經臺灣高
    等法院臺中分院判處有期徒刑3年，上訴後，經最高法院駁
    回上訴確定，入監執行後，甫於93年7月2日縮短刑期假釋出
    獄，詎甲○○於假釋付保護管束期間仍不知悔悟，竟基於以
    乘他人急迫貸以金錢，而取得與原本顯不相當之重利為常業
    之犯意，自93年11月間起，先在夾報之分類廣告刊登借款廣
    告，並以行動電話號碼 00000000005號為聯絡工具，招攬經
    濟結据急需用錢之不特定人，借貸方式為：每貸以新臺幣（
    以下同）10,000元，以10天為1期，每期支付1,000元至1,50
     0元之利息（相當於年息百分之 360至540），先預扣第1期
    利息，並要求借款人須簽本票及提供身分證件供擔保，貸以
    不特定人金錢，而取得與原本顯不相當之重利，並恃以為生
    而以之為常業。乙○○明知甲○○以貸放高利為業，竟仍自
    94年 1月間起，與甲○○共同基於以乘他人急迫貸以金錢，
    而取得與原本顯不相當之重利為常業之犯意聯絡，俟有借款
    人撥打電話貸借款項時，與甲○○一同將借款金額交付借款
    人，並按期向借款人收取重利後，以取得甲○○交付之2,00
    0元或3,000元不等之報酬，並以之為常業。而甲○○、乙○○即乘丁○○、戊○○、丙○○、己○○急迫需錢週轉之際
    ，於附表所示之時間，以附表所示之貸款方式，貸以如附表
    所示之金錢，再按期收取如附表所示之與原本顯不相當之重
    利。嗣因己○○無力償還本息，而報警處理，經告知約定交
    付利息之地點後，俟甲○○、乙○○於94年5月24日下午3時
    50分許，駕駛車牌號碼 3407-KZ自小客車至彰化縣福興鄉○○路○段421號西勢國小前欲向己○○收取利息 3,000元時，
    當場為埋伏之警員查獲，並在甲○○身上及車上扣得其所有
    供常業重利犯罪所用或預備之0000 000000號行動電話1支、
    空白本票 10張、收帳單名冊5張，另在乙○○之背包內扣得
    其所有供常業重利犯罪所用或預備之空白本票10張、收帳單
    名冊13張等物。
二、上開犯罪事實有以下證據可資證明：
　　(一)被告甲○○、乙○○於本院審理時之自白；
　　(二)證人丁○○、戊○○、丙○○、己○○於警詢中之證述；
　　(三)查獲照片12張；
    (四)扣案之被告二人所有供本件重利犯罪所用或預備之000000
      0000號行動電話1支、空白本票20張、收帳單名冊18張；
    (五)臺灣高等法院被告前案紀錄表、臺灣高等法院在監在押全
      國紀錄表各2份。
三、被告等貸以丁○○、戊○○、丙○○金錢，而取得與原本顯
    不相當之重利犯行，雖未據檢察官起訴，惟該部分犯行與原
    起訴論罪之常業重利罪，有實質上一罪之關係，為起訴效力
    所及，本院自應併予審究，併予敘明。
四、沒收：
    (一)扣案之 0000000000號行動電話1支、空白本票20張、收帳
      單名冊18張，均係被告二人所有供本件犯罪所用或預備之
      物，應依刑法第38條第1項第2款之規定宣告沒收之。
    (二)扣案之現金 3,000元係己○○因不堪重利而報警，經警於
      雙方約定之交付利息時當場查扣，是己○○本無再支付被
      告利息之意，是扣案之 3,000元實難認已屬被告所有、因
      犯罪所得之物，另扣案之被告甲○○所有之0000000000號
      行動電話1支、現金27,600元，被告乙○○所有之0000000
      000、0000000000號行動電話2支、現金101,100元及存摺2
      本，並非被告二人供本件犯罪所用之物，亦據被告二人供
      述明確，自均不在得宣告沒收之列。
    (三)至扣案之本票 2張，因查無借款人資料，無從查知借款情
      形，然該本票 2張既為借款人交付供借款之憑據及擔保，
      如借款人屆期未清償時，即可依此向借款人請求本金及法
      定利息，倘借款人返還借款時，則依民法之規定，即應交
      還借款人，故尚非屬被告所有之物，爰均不為沒收之宣告
      。
五、依刑事訴訟法第273條之1第1項、第299條第1項前段、第310
    條之2、第454條第1項，刑法第28條、345條、第41條第1項
    前段、第38條第1項第2款，罰金罰鍰提高標準條例第1條前
    段、第2條，判決如主文。
六、如不服本判決，應於判決送達後10日內向本院提出上訴狀，
    上訴於臺灣高等法院臺中分院（須附繕本）。
中　　華　　民　　國　　94　　年　　8 　　月　　19　　日
　　　　　　　　　刑事第二庭          法　官　許雅婷
以上正本證明與原本無異。
如不服本判決，應於判決送達後十日內，向本院提出上訴狀（須
附上訴狀繕本）。
告訴人或被害人對於判決如有不服具備理由請求檢察官上訴者，
其上訴期間之計算係以檢察官收受判決正本之日期為準。
中　　華　　民　　國　　94　　年　　8 　　月　　22　　日
                                      書記官  黃幼華
 附表：
┌──┬───┬────┬─────────┬──────┐
│編號│借款人│借款時間│貸   放   方   式 │年     　 息│
├──┼───┼────┼─────────┼──────┤
│    │      │94年1月 │借款30,000元，約明│年息百分之  │
│ 一 │丁○○│初      │明每10日為1期，利 │360。       │
│    │      │        │息每期3,000元，先 │            │
│    │      │        │預扣1期利息，實際 │            │
│    │      │        │交付27,000元。    │            │
├──┼───┼────┼─────────┼──────┤
│    │      │94年2月 │借款20,000元，約明│年息百分之  │
│ 二 │戊○○│間      │每10日為1期，利息 │360。       │
│    │      │        │每期2,000元，預扣 │            │
│    │      │        │1期利息，實際交付 │            │
│    │      │        │18,000元。        │            │
├──┼───┼────┼─────────┼──────┤
│    │      │94年3月 │借款20,000元，約明│年息百分之  │
│ 三 │丙○○│初      │每10日為1期，利息 │540。       │
│    │      │        │每期3,000元，先預 │            │
│    │      │        │扣1期，實際交付   │            │
│    │      │        │17,000元。        │            │
├──┼───┼────┼─────────┼──────┤
│    │      │94年3月 │借款80,000元，約明│年息百分之  │
│ 四 │己○○│中旬初  │每10日為1期，利息 │540。       │
│    │      │        │每期12,000元，先預│            │
│    │      │        │扣1期，實際交付   │            │
│    │      │        │68,000元。        │            │
└──┴───┴────┴─────────┴──────┘
附錄本案論罪科刑法條全文：
中華民國刑法第344條
乘他人急迫、輕率或無經驗貸以金錢或其他物品，而取得與原本
顯不相當
之重利者，處 1 年以下有期徒刑、拘役或科或併科 1 千元以下
罰金。
中華民國刑法第345條
以犯前條之罪為常業者，處五年以下有期徒刑，得併科三千元以
下罰金。
